臺灣桃園地方法院刑事判決　　　　　　　96年度訴緝字第56號
公　訴　人　臺灣桃園地方法院檢察署檢察官
被　　　告　己○○
　　　　　　　　　　巷2弄1號.
上列被告因偽造文書等案件，經檢察官提起公訴（89年度偵緝字
第360 號），並更正犯罪事實，被告自白犯罪，經本院合議庭裁
定認由受命法官獨任進行簡式審判程序，檢察官聲請改依協商程
序而為判決，本院判決如下：
    主      文
己○○行使偽造私文書，足以生損害於他人，處有期徒刑伍月，
如易科罰金，以銀元佰元即新台幣玖佰元折算壹日。緩刑貳年
。
    事實及理由
一、己○○前因動產擔保交易法案件，經本院以80年度易字第14
    49號判決判處罰金銀元3,000 元確定，於民國80年12月23日
    繳納罰金執行完畢（不構成累犯）。詎猶不知悔改，於86年
    7 月間，意圖為自己不法所有，基於行使偽造私文書以詐財
    之犯意，自任互助會首，虛構會員「張蕙蘭」名單，佯向丙○○、辛○○、丁○○、乙○○、庚○○、甲○○、戊○○
    等人招攬互助會，約定每人每會新台幣（下同）2 萬元，採
    外標方式標會，會員連會首共計31人，詎丙○○等人不疑有
    他，加入互助會後，己○○利用擔任會首及主持開標之便，
    趁部分活會會員未到現場投標及參與開標之會員相互間不熟
    悉之機會，於互助會進行期間內，在其住處內，於空白紙之
    標單上偽填「張蕙蘭」之簽名，並填載6,500 元之出標金額
    ，依習慣表示擬投標會員競價投標之意思表示，用資偽造會
    員「張蕙蘭」以該金額競標之標單之準私文書，而偽造該標
    單（於開標後已丟棄滅失），再出示予到場會員以行使之，
    向其他會員騙稱已由「張蕙蘭」以上開金額得標，足以生損
    害於當期全體活會會員及「張蕙蘭」，而以此方式冒標張蕙
    蘭之會款，再告知各活會會員「張蕙蘭」之得標金額，致該
    等活會會員因而陷於錯誤，而分別繳付會款予己○○，嗣於
    87年11月第17次標會時，己○○即無故停標，丙○○等人依
    己○○所提供之互助會員名單查詢後，始知無「張蕙蘭」之
    人互助會，始知受騙。案經丙○○、辛○○、丁○○、乙○○、庚○○、甲○○、戊○○訴由臺灣桃園地方法院檢察署
    檢察官偵查起訴。
二、證據：
  (一)被告己○○於本院審理中之自白。
  (二)證人甲○○、戊○○、丙○○、辛○○、庚○○、乙○○於
    警詢之證述。
  (三)互助會簿及和解協議書各1份。
三、本件被告已認罪，經檢察官與被告於準備程序達成協商之合
    意，其合意內容為：被告願受科處有期徒刑5 月，緩刑2 年
    。經查，上開協商合意並無刑事訴訟法第455 條之4 第1 項
    所列情形之1 ，檢察官聲請改依協商程序而為判決，本院爰
    不經言詞辯論，於協商合意範圍內為協商判決，合予敘明。
四、附記事項：
  (一)按被告冒標會款時，冒用「張蕙蘭」之名義在空白紙上偽填
    姓名、出標金額，再於開標後，出示予其他不知情之活會會
    員為得標之表示，則該標會單在習慣上足以辨明係該會員以
    所書數字為標息金額參加競標之標單，自應依刑法第220 條
    第1 項規定，以私文書論。核被告所為，係犯刑法第216 條
    、第210 條、第220 條第1 項之行使偽造準私文書罪及同法
    第339 條第1 項詐欺取財罪。又被告偽造「張蕙蘭」署押之
    行為為偽造私文書之部分行為，不另論罪。而其偽造私文書
    之低度行為，應為其後進而行使之高度行為所吸收，亦不另
    論罪。再被告詐欺取財犯行，係以一冒標後詐取會款行為而
    對各個當時之活會會員為之，為想像競合犯，應從一重處斷
    （至於修正後刑法第55條但書關於想像競合科刑之限制，為
    法理之明文化，非屬法律變更，無庸為新舊法比較，附此敘
    明）。被告所犯行使偽造私文書罪與詐欺取財罪2 罪間，有
    方法與目的之牽連犯關係，應依修正前刑法第55條之規定，
    從一重之行使偽造私文書罪處斷。
 (二)至被告上開所偽造之標單，雖係其所有，且為供犯本件之罪
   所用之物，惟被告已於得標後將標單丟棄而滅失一情，業經
   被告於本院審理時供承在卷，為免執行之困難，故不予宣告
   沒收，附此明。
五、應適用之法條：刑事訴訟法第455 條之4 第2 項、第455 條
    之8 ，修正後刑法第2 條第1 項前段、第55條、第74條第1
    項第1 款，刑法第216 條、第210 條、第220 條、第339 條
    第1 項，90年1 月10日修正之刑法第41條第1 項前段、第55
    條，刑法施行法第1 條之1 第1 項、第2 項前段，修正前罰
    金罰鍰提高標準條例第2 條，判決如主文。
六、本判決除有刑事訴訟法第455 條之4 第1 項第1 款、第2 款
    、第4 款、第6 款、第7 款所定情形之一，或違反同條第2
    項規定者外，不得上訴。
七、如不服本件判決，得自收受判決送達後10日內，向本院提出
    上訴書狀，上訴於第二審法院。
八、本案經檢察官蔡正雄到庭執行職務。
中　　華　　民　　國　　96　　年　　7 　　月　　9 　　日
                  刑事第四庭  法　官　張淑華
以上正本證明與原本無異。
如不服本判決，應於送達後10日內，向本院提出上訴狀。
                              書記官　郭中明
中　　華　　民　　國　　96　　年　　7 　　月　　18　　日
附錄論罪科刑法條：
刑法第216條：
行使第二百十條至第二百十五條之文書者，依偽造、變造文書或
登載不實事項或使登載不實事項之規定處斷。
刑法第210 條：
偽造、變造私文書，足以生損害於公眾或他人者，處五年以下有
期徒刑。
刑法第339條第1項：
意圖為自己或第三人不法之所有，以詐術使人將本人或第三人之
物交付者，處五年以下有期徒刑、拘役或科或併科一千元（已提
高十倍為一萬元）以下罰金。
